【裁判字號】    99,訴,3037
【裁判日期】    991125
【裁判案由】    毒品危害防制條例
【裁判全文】
臺灣板橋地方法院刑事判決              99年度訴字第3037號
公  訴  人  臺灣板橋地方法院檢察署檢察官
被      告  陳昭安
上列被告因違反毒品危害防制條例案件，經檢察官提起公訴（99
年度毒偵字第6660號），本院依簡式審判程序判決如下：
    主  文
陳昭安施用第一級毒品，累犯，處有期徒刑玖月。扣案之第一級
毒品海洛因壹包（驗餘淨重零點壹壹零公克）沒收銷燬，注射針
筒貳支均沒收。
    事  實
一、陳昭安前因施用毒品案件，經臺灣臺中地方法院裁定送觀察
    、勒戒後，認無繼續施用毒品之傾向，於民國89年11月24日
    執行完畢釋放，並由臺灣臺中地方法院檢察署檢察官以89年
    度毒偵字第7267號為不起訴處分確定。詎於上開觀察、勒戒
    執行完畢釋放後5 年內，又因施用毒品案件，先後經：(一)臺
    灣臺中地方法院以90年度毒聲字第5872號裁定送觀察、勒戒
    後，認有繼續施用毒品之傾向，再經同院以91年度毒聲字第
    16號裁定施以強制戒治（已於92年1 月3 日執行完畢），該
    案並經同院以91年度訴字第349 號判處有期徒刑10月、6 月
    ，應執行有期徒刑1 年2 月確定，於92年12月17日縮刑假釋
    出監，所餘刑期付保護管束，迄93年2 月8 日保護管束期滿
    未經撤銷假釋，視為執行完畢；(二)本院以98年度訴緝字第20
    9 號判處有期徒刑8 月、6 月，各減為有期徒刑4 月、3 月
    ，應執行有期徒刑6 月確定，已於99年1 月18日縮刑期滿執
    行完畢（此部分致使本案成立累犯）。仍不知悔改，基於施
    用第一級毒品海洛因之犯意，於99年8 月19日6 時30分許，
    在其位於臺北縣板橋市○○路112 巷27號4 樓之住處內，以
    使用注射針筒施打手臂之方法，施用第一級毒品海洛因1 次
    。嗣於同日8 時許，為警在臺北縣板橋市○○路148 號前查
    獲，並扣得第一級毒品海洛因1 包（淨重0.112 公克，取樣
    0.002 公克鑑定用罄，驗餘淨重0.110 公克）及陳昭安所有
    、供其施用第一級毒品海洛因所用之注射針筒2 支等物，經
    警採集其尿液檢體送驗結果，呈鴉片類之陽性反應，始悉上
    情。
二、案經臺北縣政府警察局樹林分局報請臺灣板橋地方法院檢察
    署檢察官偵查起訴。本院於準備程序進行中，被告就被訴事
    實為有罪之陳述，經告知被告簡式審判程序之旨，並聽取當
    事人意見後，裁定由受命法官獨任進行簡式審判程序。
    理  由
一、上揭事實，迭據被告陳昭安於警詢、偵訊及本院審理時坦承
    不諱，並有粉末物1 包、注射針筒2 支等物扣案可資佐證。
    且上開扣案之粉末物1 包，經送鑑定結果，為第一級毒品海
    洛因，淨重0.112 公克，取樣0.002 公克鑑定用罄，驗餘淨
    重0.110 公克等情，有交通部民用航空局航空醫務中心99年
    8 月30日航藥鑑字第0995459 號鑑定書1 份在卷可憑。又被
    告為警查獲後，經警採集其尿液檢體送驗結果，呈鴉片類之
    陽性反應，有臺北縣政府警察局樹林分局毒品危害防制條例
    被移送者姓名暨代碼對照表、臺灣檢驗科技股份有限公司99
    年8 月31日濫用藥物檢驗報告各1 份附卷可稽，足認被告之
    任意性自白與事實相符。
二、按施用第一、二級毒品為犯罪行為，毒品危害防制條例第10
    條定有處罰明文，故施用第一、二級毒品者，依前揭規定本
    應科以刑罰。惟基於刑事政策，對合於一定條件之施用者，
    則依同條例第20條、第23條之規定，施以觀察、勒戒及強制
    戒治之保安處分。該條例於92年7 月9 日修正公布，自93年
    1 月9 日施行，其中第20條、第23條將施用毒品之刑事處遇
    程序，區分為「初犯」、「5 年內再犯」及「5 年後再犯」
    。依其立法理由之說明：「初犯」，經觀察、勒戒或強制戒
    治後，應為不起訴處分或不付審理之裁定；經觀察、勒戒或
    強制戒治執行完畢釋放後，「5 年內再犯」者，因其再犯率
    甚高，原實施之觀察、勒戒及強制戒治既已無法收其實效，
    爰依法追訴或裁定交付審理。至於經觀察、勒戒或強制戒治
    執行完畢釋放後，「5 年後再犯」者，前所實施之觀察、勒
    戒或強制戒治已足以遮斷其施用毒品之毒癮，為期自新及協
    助其斷除毒癮，仍適用「初犯」規定，先經觀察、勒戒或強
    制戒治之程序。從而依修正後之規定，僅限於「初犯」及「
    5 年後再犯」二種情形，始應先經觀察、勒戒或強制戒治程
    序。倘被告於5 年內已再犯，經依法追訴處罰，縱其第3 次
    （或第3 次以上）再度施用毒品之時間，在初犯經觀察、勒
    戒或強制戒治執行完畢釋放5 年以後，已不合於「5 年後再
    犯」之規定，且因已於「5 年內再犯」，顯見其再犯率甚高
    ，原實施觀察、勒戒或強制戒治，已無法收其實效，即應依
    該條例第10條處罰（最高法院97年度台非字第527 號判決意
    旨、97年第5 次刑事庭會議決議參照）。查被告前因施用毒
    品案件，經臺灣臺中地方法院裁定送觀察、勒戒後，認無繼
    續施用毒品之傾向，於89年11月24日執行完畢釋放，並由臺
    灣臺中地方法院檢察署檢察官以89年度毒偵字第7267號為不
    起訴處分確定。詎於上開觀察、勒戒執行完畢釋放後5 年內
    ，又開始施用毒品，先後經：(一)臺灣臺中地方法院以90年度
    毒聲字第5872號裁定送觀察、勒戒後，認有繼續施用毒品之
    傾向，再經同院以91年度毒聲字第16號裁定施以強制戒治，
    該案並經同院以91年度訴字第349 號判處有期徒刑10月、6
    月，應執行有期徒刑1 年2 月確定；(二)本院以98年度訴緝字
    第209 號判處有期徒刑8 月、6 月，各減為有期徒刑4 月、
    3 月，應執行有期徒刑6 月確定等情，有臺灣高等法院被告
    前案紀錄表附卷可稽。足見本件被告係於初犯後，「5 年內
    再犯」，並曾經檢察官予以追訴、法院予以處罰，則其於上
    揭時間復犯本件之施用毒品罪，即非屬毒品危害防制條例第
    20條第3 項所定「5 年後再犯」之情形，自應依法訴追處罰
    ，始屬正辦。從而，本案事證明確，被告犯行堪予認定，應
    依法論科。
三、查海洛因係屬毒品危害防制條例所定之第一級毒品。核被告
    所為，係犯毒品危害防制條例第10條第1 項之施用第一級毒
    品罪。其持有第一級毒品海洛因之低度行為，為施用之高度
    行為所吸收，不另論罪。又被告前因施用毒品案件，經本院
    以98年度訴緝字第209 號判處有期徒刑8 月、6 月，各減為
    有期徒刑4 月、3 月，應執行有期徒刑6 月確定，經入監執
    行，於99年1 月18日縮刑期滿執行完畢等情，有臺灣高等法
    院被告前案紀錄表可憑，其於有期徒刑執行完畢後5 年內，
    故意再犯本案有期徒刑以上之罪，為累犯，應依刑法第47條
    第1 項規定加重其刑。爰審酌被告前因施用毒品，曾受觀察
    、勒戒之執行完畢，獲有不起訴處分之寬典，仍不思戒除惡
    習，再次漠視法令而犯本罪，非但戕害健康，對於社會風氣
    、治安亦潛有相當危害，惟念其施用毒品所生惡害，實以自
    戕身心健康為主，對於他人生命、身體、財產等法益，尚無
    重大明顯之實害，兼衡其素行狀況、智識程度、犯罪之動機
    、目的、手段暨自始至終均坦承犯行、犯罪後之態度尚稱良
    好等一切情狀，分別量處如主文所示之刑，以示懲儆。扣案
    之海洛因1 包（淨重0.112 公克，取樣0.002 公克鑑定用罄
    ，驗餘淨重0.11公克），為本案查獲之第一級毒品，不問屬
    於犯人與否，均應依毒品危害防制條例第18條第1 項前段規
    定諭知沒收銷燬。至於注射針筒2 支，則係被告所有，供其
    持以施用第一級毒品海洛因所用之物，已據被告供承在卷，
    爰依刑法第38條第1 項第2 款規定宣告沒收之。
據上論斷，應依刑事訴訟法第273 條之1 第1 項、第299 條第1
項前段，毒品危害防制條例第10條第1 項、第18條第1 項前段，
刑法第11條前段、第47條第1 項、第38條第1 項第2 款，判決如
主文。
本案經檢察官陳旭華到庭執行職務。
中    華    民    國    99    年    11    月    25    日
                  刑事第九庭  法  官  朱嘉川
以上正本證明與原本無異。
如不服本判決應於收受送達後10日內向本院提出上訴書狀，並應
敘述具體理由；其未敘述上訴理由者，應於上訴期間屆滿後20日
內向本院補提理由書（均須按他造當事人之人數附繕本）「切勿
逕送上級法院」。
                                書記官  陳聖儒
中    華    民    國    99    年    11    月    26    日
附錄本案論罪科刑法條全文：
毒品危害防制條例第10條：
施用第一級毒品者，處6 月以上5 年以下有期徒刑。
施用第二級毒品者，處3 年以下有期徒刑。

司法院資訊處製作；財團法人民間司法改革基金會備份。
